臺灣板橋地方法院刑事判決　　　　　　　　　　　　　九十三年度易字第三九二號
　　公　訴　人　臺灣板橋地方法院檢察署檢察官
　　被　　　告　甲○○
右列被告因恐嚇取財案件，經檢察官提起公訴（九十三年度偵字第五五一一號），本
院判決如左：
    主  文
甲○○無罪。
    理  由
一、公訴意旨係以：「甲○○意圖為自己不法之所有，於民國九十三年三月五日，以
    撥打乙○○、丙○○夫婦住宅及手機等電話之方式，向乙○○、丙○○恐嚇稱：
    『交出新臺幣（下同）六萬元，否則要對其家人及兒子不利，並剁下其兒子之耳
    朵』，致乙○○、丙○○心生畏懼。嗣於同年月八日二十一時五十分許，甲○○
    前往乙○○、丙○○位於臺北縣板橋市○○路○段一二七號三樓住處，意圖將告
    訴人之兒子潘慶豐帶走而索取上開款項時，經乙○○報警當場逮獲，並扣得行動
    電話一只」等語，因認被告甲○○涉犯刑法第三百四十六條第三項、第一項之恐
    嚇取財未遂罪嫌。
二、按犯罪事實應依證據認定之，無證據不得認定其犯罪事實；不能證明被告犯罪者
    ，應諭知無罪之判決，刑事訴訟法第一百五十四條第二項、第三百零一條第一項
    分別定有明文。又刑事訴訟上證明之資料，無論其為直接證據或間接證據，均須
    達於通常一般人均不致於有所懷疑，而得確信其為真實之程度，始得據為有罪之
    認定，若其關於被告是否犯罪之證明未能達此程度，而有合理性懷疑之存在，致
    使無從形成有罪之確，根據「罪證有疑，利於被告」之證據法則，即不得遽為不
    利被告之認定，其以情況證據（即間接證據）斷罪時，尤須基於該證據在直接關
    係上所可證明之他項情況事實，本乎推理作用足以確證被告有罪，方為合法，不
    得徒憑主觀上之推想，將一般經驗上有利被告之其他合理情況逕予排除，此觀諸
    最高法院七十六年台上字第四九八六號、三十二年度上字六七號判例意旨亦甚明
    顯。另告訴人之告訴，本以使被告受刑事訴追為目的，故其陳述是否與事實相符
    ，自應調查其他證據，以資審認，苟其所為攻擊之詞，尚有瑕疵，則在此瑕疵未
    予究明以前，即不能遽採為斷罪之基礎（最高法院六十九年臺上字第一五三一號
    判例參照）。
三、公訴人認被告涉犯恐嚇取財未遂罪嫌，主要係以(一)告訴人乙○○、丙○○之指訴
    、(二)附於本院卷內之相關通聯紀錄，及(三)被告於警詢及偵訊時之供述為其論據，
    而被告雖不否認曾於九十三年三月八日二十一時五十分許，前往乙○○、丙○○
    位於臺北縣板橋市○○路○段一二七號三樓住處後，旋遭乙○○報警當場逮獲，
    並扣得行動電話一只等情，但堅決否認有何恐嚇取財未遂犯行，並辯稱：(一)伊從
    未打電話恐嚇告訴人，亦不知係何人打電話恐嚇告訴人；(二)伊到達告訴人家門口
    後即按電鈴，才向告訴人乙○○確認地址而已，就遭其毆打；(三)伊之前曾因應徵
    牛郎工作受騙，而於九十三年二月二十七日以台新銀行新店分行門口之自動存款
    機存款四千元至對方指定之帳戶，其因亟欲向其討回，乃依其指示前往告訴人家
    中，絕無恐嚇取財之意等語。經查：
    (一)告訴人乙○○、丙○○雖均指訴曾於九十三年三月五日起即不斷接到類似「須
      支付六萬元，否則要對伊家人及小孩不利」內容之恐嚇電話，然二人於本院審
      理時均陳稱：無法確認「被告」有無打電話到渠家裡及店裡，因為電話中對方
      聲音背景都很吵等語（本院卷第八五頁），參以告訴人二人亦從未指訴「被告
      」即撥打電話出言恐嚇取財之人，故公訴人以其指訴作為證明「被告有打電話
      恐嚇要對證人及其子潘慶豐不利並要剁下潘慶豐耳朵藉此要脅證人交付六萬元
      之事實」，容有誤會。
    (二)告訴人丙○○於警詢時雖曾指稱：「該嫌（按指被告）到我家門口確定我家住
      址後便進入我家，要將我兒子『強行帶走』，後經我發現，我和我的家人制伏
      犯嫌甲○○並將歹徒交由警方處理」等語（偵字卷第六頁反面），然於本院審
      理時則稱：「被告上來時按電鈴我開門之後，他就走進去我家，他就在看小孩
      子，他說要找小朋友，『並沒有說要來帶小孩子』」等語（本院卷第八四頁）
      ，其就被告於開門後有否遂行如恐嚇電話所稱要對告訴人之小孩子不利等行為
      部分，前後指訴稍有出入。次查告訴人乙○○於偵訊時曾稱：「被告一進去（
      家裡）就一直在看我們的小朋友」「一直東張西望，我問他是否要帶小孩，他
      說是，他在東張西望時，我就打他了」「他就跑了」（偵字卷第三四頁反面第
      三五頁）等語，亦未指訴被告於進門後曾經主動表明要強行帶走告訴人之小孩
      或有其他類似之舉動，核則與被告辯稱：伊到達告訴人家門口後即按電鈴，才
      向告訴人乙○○確認地址而已，就遭其毆打等語若合符節，復參以被告遭查獲
      時僅於身上扣得行動電話一具，而無其他客觀上可以作為強行擄人或防範逮捕
      之工具，自難單憑告訴人二人之指訴，即予推論被告當日前往查獲處之目的，
      乃在遂行恐嚇電話內容所稱對告訴人小孩不利之犯行。
    (三)告訴人家中電話為（○二）00000000，告訴人乙○○行動電話號碼為
      0000000000，而告訴人所指稱恐嚇電話之號碼為00000000
      00，經核對該二支行動電話之通聯紀錄後（告訴人家中之市內電話因已逾保
      存期限而無法調閱），固自九十三年三月五日十八時五十九分起，至同年月八
      日二十二時三十二分止，曾有多次通話紀錄，有該二門號之通話紀錄附卷可稽
      （本院卷第二二至二五頁、第九二至九五頁），然查0000000000門
      號之持機人姓名為張嘉尉而非被告，且被告自稱使用之門號為0000000
      000號，此門號自九十三年三月五日十三時許起至同年月八日二十四時止，
      除均未與前述告訴人家中電話及告訴人乙○○行動電話有何通話紀錄外，亦無
      與前述告訴人所指稱恐嚇電話號碼（即0000000000）有何通聯，此
      有該門號之通聯紀錄在卷可查（本院卷第二○至二一頁），此外復查無其他證
      據可證被告乃該恐嚇電話門號之實際使用者，尚難據此逕認被告即係以000
      0000000門號撥打電話恐嚇之人，抑或其與該門號使用者間有何恐嚇取
      財之犯意聯絡。
    (四)被告辯稱：伊之前曾因應徵牛郎工作受騙，而於九十三年二月二十七日以台新
      銀行新店分行門口之自動存款機存款四千元至對方指定之帳戶，其因亟欲向其
      討回，乃依其指示前往告訴人家中，絕無恐嚇取財之意等語，此除據其始終供
      述一致外，經本院向台新國際商業銀行函詢是否有被告所稱時間、地點及金額
      之存款後，亦確認前開分行之自動存款機於九十三年二月二十七日十二時起至
      十八時止間，確有二個存款帳戶存入新臺幣四千元，有該銀行九十三年七月十
      三日台新作集字第九三○六一三八號函及所附資金往來明細表附卷可參，從而
      被告前開所辯，即非全屬無稽。
四、綜上事證，就被告是否即為撥打電話恐嚇告訴人之人，及被告與撥打電話出言恐
    嚇者間是否具有犯意聯絡等節，既均未達於通常一般之人均不致有所懷疑而得確
    信其為真實之程度，復查無其他積極證據足證被告確有共同恐嚇取財犯行，本院
    即無從形成有罪之確信。根據「罪證有疑，利於被告」之證據法則及前引規定與
    判例意旨，因不能證明被告犯罪，即應依法諭知被告無罪之判決。
據上論斷，應依刑事訴訟法第三百零一條第一項，判決如主文。
本案經檢察官葉志飛到庭執行職務
中　　　華　　　民　　　國　　九十三　　年　　 十一 　　月　　 十八 　　日
                          臺灣板橋地方法院刑事第十一庭
                              審判長法  官  潘  翠  雪
                                    法?官  王  士  珮
                                    法　官  楊  明  佳
右正本證明與原本無異。
如不服本判決，應於判決送達後十日內向本院提出上訴狀（應附繕本），上訴於臺灣
高等法院。
                                    書記官  黃  炎  煌
中　　　華　　　民　　　國　　九十三　　年　　 十一 　　月　　 十九 　　日
